臺灣高等法院高雄分院刑事判決　　　　 96年度上訴字第263號
上　訴　人　臺灣高雄地方法院檢察署檢察官
被　　　告　乙○○
上列上訴人因被告公共危險案件，不服臺灣高雄地方法院95年度
訴字第2682號中華民國95年12月14日第一審判決（起訴案號：臺
灣高雄地方法院檢察署95年度偵緝字第1956號），提起上訴，本
院判決如下：
    主  文
原判決撤銷。
乙○○放火燒燬他人所有之棉被及床鋪，致生公共危險，處有期
徒刑壹年。
扣案之高梁酒壹瓶、打火機壹個，均沒收之。
    事  實
一、乙○○因心情不佳，竟於民國（下同）93年9 月22日凌晨3
    時20分許，在其兄丙○○所承租位於高雄市前鎮區鎮○○街
　　395 巷19號4 樓之住處房間內，澆灑高梁酒於其兄丙○○所
    有之棉被及床鋪上，再以乙○○所有之打火機1 個引火點燃
    ，致丙○○所有之棉被及床鋪均被燒焦，且該房間之牆壁亦
    被燻黑，致生公共危險，幸經丙○○發覺及時以水灌救，始
    將火勢撲滅。嗣經丙○○報案而被警查獲，並經警扣得乙○
    ○所有，供犯本件之罪所用之高梁酒1 瓶、打火機1 個。
二、案經高雄市政府警察局前鎮分局移送台灣高雄地方法院檢察
    署檢察官偵查起訴。
    理  由
壹、證據能力方面：
    按「被告以外之人於審判外之陳述，雖不符前4 條之規定（
    即傳聞法則例外得為證據之情形），而經當事人於審判程序
    同意作為證據，法院審酌該言詞陳述或書面陳述作成時之情
    況，認為適當者，亦得為證據。」；「當事人、代理人或辯
    護人於法院調查證據時，知有第159 條第1 項不得為證據之
    情形，而未於言詞辯論終結前聲明異議者，視為有前項之同
    意。」，刑事訴訟法第159 條之5 定有明文。查本件關於證
    人丙○○於警詢中之陳述，以及高雄市政府警察局前鎮分局
    扣押筆錄、扣押物品目錄表、扣押之物品、照片等物證及書
    證，於本院調查證據時，當事人檢察官及被告均未於言詞辯
    論終結前聲明異議，本院審酌證人之陳述以及物證、書證作
    成時之情況，認為適當，依上開規定，均得為證據。
貳、實體方面：
一、上開事實，訊據被告乙○○固不否認被告確實有於93年9 月
    22日凌晨3 時20分許，在其兄丙○○所承租位於高雄市前鎮
    區鎮○○街395 巷19號4 樓之住處房間內，喝高梁酒；且其
    兄丙○○所承租房屋，確實因為有火燒起來，致丙○○所有
    之棉被及床鋪燒焦等情不諱，惟否認有放火之故意，辯稱：
    被告是因為抽煙不小心，才引燃棉被及床鋪，並非故意縱火
    等語。
二、然查上開事實，已經被告乙○○於警詢、檢察官偵查及原審
    審理中供認不諱，核與證人丙○○即被告之兄於警詢中證述
    之情節相符，並有現場之照片4 幀及扣案被告所有供其犯本
    件放火罪所用之打火機1 個、高梁酒1 瓶在卷可稽。而被告
    如僅係單純抽煙，縱有零星火花掉落，衡以常情，亦不至於
    因不小心引燃棉被及床鋪，且縱有引燃棉被，亦可即時撲滅
    ，不會延燒至床鋪，足認被告上開自白，核與事實相符，應
    堪採信。又本件火災發生後，丙○○之棉被及床鋪已燒焦，
    且該房間之牆壁亦被燻黑，此有上開照片可按，是其於客觀
    上已發生實害，顯已致生公共危險。本件事證明確，被告所
    辯，顯係卸責之詞，不足採信，犯行洵堪認定。
三、核被告所為，係犯刑法第175 條第1 項之放火燒燬住宅以外
    之他人所有物罪。又證人即被告之兄丙○○於本院審理中雖
    證稱：「（當時火災時是不是警察有來你家？）火災發生的
    時候，因為被告喝酒，我在睡覺，乙○○叫醒我說發生火災
    ，乙○○他就跑出去，就將棉被拿到浴室滅火，滅完火我就
    去睡覺，直到警察來叫醒我。」，「（這件火災是誰報案的
    ？）是被告，因為那房子只有我跟被告2 人住，我沒有報案
    ，鄰居也不知道發生火災，所以也沒有報案，而乙○○跑出
    去就帶警察回來。我將火滅了我就去睡覺。」云云，惟證人
    甲○○於本院審理中則證稱：「（本件公共危險是你受理？
    ）是。」，「（何人去報案？）是嫌疑人的家屬。」，「（
    不是被告本人嗎？）當時受理是線上巡邏警組到達現場，我
    是第一備勤，他們知道案件，由我著手偵辦。」，「（你們
    接受報案之前線上警員是否就已經知道本案發生了？）知道
    。」，「（你們線上警員同事是否知道這件火災是誰造成？
    ）知道。」，「（你們同事就知道火災是誰造成，你才接受
    報案？）我是著手偵辦而已。」等語（以上均見本院96年3
    月22日審判筆錄），且證人甲○○所提供之高雄市政府警察
    局前鎮分局受理各類案件紀錄表，在報案內容中亦載明：「
    丙○○於上述時地報案稱其弟放火燒家裏」，有上開紀錄表
    1 份可證，足見本件係證人丙○○報案，並非被告乙○○，
    被告乙○○並未報案，自無自首可言，證人丙○○上開證言
    顯係迴護之詞，不足採信。又原審法院依據電話查詢所製作
    之辦理刑案電話查詢登記表1 份，亦與事實不符，不能認被
    告有投案自首之行為，併予敘明。
四、原審據以論罪科刑，固非無見。惟查：(一)被告並未自首，已
    如上述，原判決認被告符合刑法自首減刑之要件，依修正前
    刑法第62條前段規定減輕其刑，尚有未洽；(二)刑法第59條之
    得酌量減輕其刑者，必須犯罪另有特殊之原因與環境等情，
    而在客觀上足以引起一般同情，認為即予宣告法定最低度刑
    期猶嫌過重者，始有其適用；至於犯罪之動機、犯罪之手段
    或犯罪後之態度等情狀，僅可為法定刑內從輕科刑之標準，
    不得據為酌量減輕之理由，最高法院迭著有判決、判例可資
    參考，查本件被告僅因心情不佳，即率予縱火，其致他人生
    命、財產受到巨大威脅，令鄰近居民惶惶不安，若非其兄丙
    ○○及時發現予以撲滅，火勢極可能迅速蔓延，屆時所造成
    之實害不敢想像，並無顯可愍恕之可言，原審僅以：被告因
    一時失慮，觸犯刑章，且於放火後，隨即由其兄丙○○撲滅
    火苗而未釀成進一步損害等情，其犯罪情節尚非甚為重大，
    如處以最低刑度之1 年，仍嫌過重，法重情輕，其犯罪情狀
    尚非不可憫恕等一切情狀，即依刑法第59條之規定減輕其刑
    云云，亦有未合。檢察官上訴意旨，執此指摘原判決不當，
    為有理由，自應由本院將原判決撤銷改判。爰審酌被告前未
    曾受有期徒刑以上刑之宣告，有臺灣高等法院被告前案紀錄
    表1 件在卷可稽，茲念其僅完成國小學業，所受教育有限，
    致法紀觀念不足，而一時失慮以致誤罹刑章，所燒燬之物價
    值不高，未造成進一步損害等一切情狀，量處如主文第2 項
    所示之刑。扣案之打火機1 個、高梁酒1 瓶，係被告所有供
    其犯本件之罪所用之物，業據其供陳明確，依刑法第38條第
    1 項第2 款，併予宣告沒收。
據上論結，應依刑事訴訟法第369 條第1 項前段、第364 條、第
299 條第1 項前段，刑法第175 條第1 項、第38條第1 項第2 款
，判決如主文。
本案經檢察官張金塗到庭執行職務。
中　　華　　民　　國　　96　　年　　3 　　月　　29　　日
                  刑事第五庭    審判長法  官  曾永宗
                                      法  官  陳  箐
                                      法  官  任森銓
以上正本證明與原本無異。
如不服本判決應於收受本判決後10日內向本院提出上訴書狀，其
未敘述上訴理由者，並得於提起上訴後10日內向本院補提理由書
狀（均須按他造當事人之人數附繕本）「切勿逕送上級法院」。
中　　華　　民　　國　　96　　年　　3 　　月　　29　　日
　　　　　　　　　　　　　　　　　　　書記官  廖素珍
附錄本件判決論罪科刑法條：
刑法第175 條
放火燒燬前2 條以外之他人所有物，致生公共危險者，處1 年以
上7年以下有期徒刑。
放火燒燬前2 條以外之自己所有物，致生公共危險者，處3 年以
下有期徒刑。
失火燒燬前2 條以外之物，致生公共危險者，處拘役或300 元以
下罰金。
